【裁判字號】    99,上訴,41
【裁判日期】    990112
【裁判案由】    懲治走私條例
【裁判全文】
臺灣高等法院高雄分院刑事判決          99年度上訴字第38號
上  訴  人  臺灣高雄地方法院檢察署檢察官
被      告  尤富南
被      告  甲○○
上列上訴人因被告等違反懲治走私條例案件，不服臺灣高雄地方
法院98年度訴字第129 、130 號中華民國98年11月26日第一審判
決（起訴案號：臺灣高雄地方法院檢察署96年度偵字第33905 號
、97年度偵緝字第1090號），提起上訴，本院判決如下：
     主  文
上訴駁回。
     理  由
一、按不服地方法院之第一審判決而上訴者，應向管轄第二審之
    高等法院為之。上訴書狀應敘述具體理由。上訴書狀未敘述
    上訴理由者，應於上訴期間屆滿後20日內補提理由書於原審
    法院，逾期未補提者，原審法院應定期間先命補正。第二審
    法院認為上訴書狀未敘述理由或上訴有第362 條前段之情形
    者，應以判決駁回之。但其情形可以補正而未經原審法院命
    其補正者，審判長應定期間先命補正。刑事訴訟法第361 條
    、第367 條，分別定有明文。所謂不服第一審判決之具體理
    由，必係依據卷內既有訴訟資料或提出新事證，指摘或表明
    第一審判決有何採證認事、用法或量刑等足以影響判決本旨
    之不當或違法，而構成應予撤銷之具體事由，始克當之（例
    如：依憑證據法則具體指出所採證據何以不具證據能力，或
    依憑卷證資料，明確指出所為證據證明力之判斷如何違背經
    驗、論理法則）；倘僅泛言原判決認定事實錯誤、違背法令
    、量刑失之過重或輕縱，而未依上揭意旨指出具體事由，或
    形式上雖已指出具體事由，然該事由縱使屬實，亦不足以認
    為原判決有何不當或違法者（例如：對不具有調查必要性之
    證據，法院未依聲請調查亦未說明理由，或援用證據不當，
    但除去該證據仍應為同一事實之認定），皆難謂係具體理由
    ，俾與第二審上訴制度旨在請求第二審法院撤銷、變更第一
    審不當或違法之判決，以實現個案救濟之立法目的相契合，
    並節制濫行上訴（最高法院97年度臺上字第892 號判決參照
    ）。
二、本件原判決以被告尤富南、甲○○（下稱被告）所犯走私罪
    ，各處有期徒刑2 月，已詳敘所憑之證據與認定之理由。所
    為論敘，經核並無違背經驗法則或論理法則，量刑亦屬允當
    。檢察官上訴意旨略以：本件查獲之漁獲物雖非違禁物，惟
    屬被告尤富南等人走私犯罪所得之物，被告等犯行非輕，所
    得甚鉅，應予沒收，始符公平正義。且船長及船員若非有鉅
    額利益可圖，豈有涉險犯罪之理，是本件漁獲應為船長及船
    員共有，原審推認為船舶所有人所有，難認妥適云云。惟查
    ：被告尤富南、甲○○均為「永裕1 號」（CT6-0608）漁船
    船員，該船於96年9 月7 日18時40分，由高雄港第二港口中
    和安檢所（下稱中和安檢所）報關出港後，於96年9 月9 日
    11時46分抵達東經114 度09分、北緯22度19分之香港地區香
    港島附近地點，並於當地停泊約12日期間與當地不詳年籍姓
    名之成年人交易取得含水冰白鯧魚17400 公斤、蝦仁20770
    公斤、小卷40420 公斤、透抽20235 公斤後，由莊益文、林
    清泉、呂金波、尤富南及甲○○共同搬運裝載於「永裕1 號
    」船艙內，嗣於同年月24日3 時20分，運送上開漁獲欲進入
    高雄第二港口販售圖利時為警查獲等情，業據原審依憑卷內
    證據資料，認被告等上揭犯行事證明確，而依法予以論處；
    並審酌被告2 人以出海捕魚為掩護，私運含水冰白鯧魚1740
    0 公斤、蝦仁20770 公斤、小卷40420 公斤、透抽20235 公
    斤之漁產品進入臺灣地區，數量不少，對國家關貿利益與社
    會經濟秩序生危害非淺，並損及守法捕撈漁獲之漁民生計，
    惟漁民在海洋漁業資源日趨枯竭、漁獲量不足，又面臨大陸
    及其他國家漁船強力競捕有限漁類而發生謀生不易之窘境，
    始鋌而走險，購買漁獲運入台灣，並個別考量被告等人之素
    行、生活狀況、智識程度及其他一切情狀，乃於法定刑內各
    量處有期徒刑2 月；並敘明查獲之含水冰白鯧魚17400 公斤
    、蝦仁20770 公斤、小卷40420 公斤、透抽20235 公斤，雖
    係被告2 人及其他共同正犯犯走私罪所得之物，惟係屬船舶
    所有人所有，而非為被告2 人或其他共同正犯所有，且亦無
    證據證明「永裕1 號」之船舶所有人係本件之共同正犯，因
    而不宣告沒收，自無何違法可言。而本件「永裕1 號」漁船
    係黃淑珍所有，船長莊益文於93年6 月25日受僱等情，有卷
    附動力漁船生命史重點管理資訊報表、行政院農業委員會漁
    業執照、莊益文之中華民國漁船船員手冊等可稽（見警卷第
    14頁反面、第19頁、第21頁），顯見該船舶所有人並非被告
    等2 人或莊益文及其他船員甚明。而該船船長莊益文既係由
    船主黃淑珍僱用，衡情該等漁獲自屬黃淑珍所有，而非被船
    長莊益文或被告等船員所有至明。本件檢察官於偵查及原審
    審理時均未就本件漁獲所有人為任何舉證，且迄仍未舉證證
    明船主黃淑珍與被告等2 人及莊益文等人有何正犯或共犯關
    係，則上開漁獲自難認為被告等2 人或其他本件共同被告所
    有，原審未予宣告沒收，並無不合。檢察官上訴理由所稱該
    漁獲應屬被告等與船長所有各節，純屬推測之詞，亦非依據
    卷內既有訴訟資料或提出新事證表明原審判決有何不當或違
    法之具體事由。是原審判決並無不當或違法，應認被告提起
    上訴未依據卷內證據資料敘述具體理由之違背法律上程式。
三、綜上所述，檢察官之上訴理由，不能認係依據卷內訴訟資料
    指摘或表明原審判決有何採證、認事、用法或量刑等足以影
    響判決本旨之不當或違法，而構成應予撤銷之具體事由，其
    僅徒憑己意請求從輕量刑，難謂適法之上訴理由。揆諸上揭
    規定，本件上訴人之上訴屬違背法律上之程式，應依法予以
    駁回，爰不經言詞辯論逕行判決。
據上論斷，應依刑事訴訟法第367 條前段、第372 條，判決如主
文。
中    華    民    國    99    年    1     月    12    日
                  刑事第十庭    審判長法  官  陳中和
                                      法  官  李政庭
                                      法  官  林水城
以上正本證明與原本無異。
如不服本判決應於收受本判決後10日內向本院提出上訴書狀，其
未敘述上訴理由者，並得於提起上訴後10日內向本院補提理由書
狀（均須按他造當事人之人數附繕本）「切勿逕送上級法院」。
中    華    民    國    99    年    1     月    12    日
                                     書記官   蔡佳君

司法院資訊處製作；財團法人民間司法改革基金會備份。
